台灣苗栗地方法院刑事判決　　　　　　　　　　　　　九十一年度交易字第五九號
　　公　訴　人　臺灣苗栗地方法院檢察署檢察官
　　被　　　告　庚○○
右列被告因過失傷害案件，經檢察官提起公訴（九十一年度調偵字第三三號），本院
判決如左：
    主  文
庚○○因過失傷害人，處有期徒刑參月，如易科罰金，以參佰元折算壹日。
    事  實
一、庚○○於民國九十年九月二日晚上九時十分許，駕駛車牌號碼ＭＥ─九五五七號
    自用小客車，搭載其妹己○○沿苗栗縣公館鄉台六線後汶公路，由公館往苗栗方
    向行駛，途經台六線後汶公路與苗一二八線交岔路口時，本應注意汽車行駛至交
    岔路口，轉彎車應讓直行車先行，而依當時夜間有照明、無障礙物、視距良好，
    並無不能注意之情事，竟疏未注意，於通過上開交岔路口時，因見綠燈即貿然左
    轉，疏未注意對向直行車亦有車輛因綠燈而直行過來，適丁○○騎乘車牌號碼Ｉ
    ＩＩ─四五八號重型機車，由對向沿台六線由苗栗往公館方向行駛，本亦應注意
    行駛時，駕駛人應注意車前狀況，並隨時採取必要之安全措施，且應確實配戴安
    全帽，而依當時情形，並無不能注意情事，竟亦疏未注意，未將安全帽安全帶確
    實扣好，且一見綠燈，即往前行，至台六線後汶公路與苗一二八線口交叉路口處
    ，因見庚○○駕駛上開自用小客車突然左轉時，遂急踩煞車，惟已因不能安全煞
    停，丁○○人車因緊急煞車而失控倒地滑行，安全帽順勢飛出，丁○○倒地前，
    其頭部與庚○○上開自小客車之右後輪碰觸後倒地，因此受有左耳裂傷、右額三
    公分裂傷、頭頂部裂傷七公分、左肩右足挫擦傷、蜘蛛膜下出血等傷害。事故發
    生後，由路人王錦棟報警，庚○○則趕緊電會其父戊○○，其父遂在警員至現場
    處理前，趕赴現場了解狀況，此時目擊證人甲○○亦在現場觀看，庚○○則先陪
    同已昏迷之丁○○就醫，事後再回到現場說明。
二、案經丁○○訴由苗栗縣警察局苗栗分局報請臺灣苗栗地方法院檢察署檢察官偵查
    起訴。
    理  由
一、訊據被告庚○○雖承認確於右揭時、地駕車左轉，告訴人丁○○騎乘機車直行後
    ，有倒地受傷等情，然矢口否認有何過失傷害犯行，辯稱：伊當時在台六線後汶
    公路內側車道，因綠燈起步，遂左轉往苗一二八線行駛，行至路口即見告訴人之
    機車已經傾斜，伊往前開十公尺後，因聽見聲響，才發現告訴人人車倒臥地上，
    伊之車輛並未撞擊告訴人，僅因出於好心，始下車查看，並協助救護傷者，本案
    車禍與伊無關云云。惟查：
（一）前揭車禍過程，迭業據告訴人指訴：伊於九十年九月二日晚上九時十分許，騎
      機車由苗栗往公館方向行駛後汶公路要回家，因綠燈要通過該路與苗一二八線
      口時，見到一輛自小客車突然左轉，時速約四十公里，伊立即煞車，之後車身
      傾倒，二車雖未碰撞，但伊倒地時，頭部有與該自小客後輪胎擦碰，當時伊安
      全帽扣環未扣，倒地前安全帽已掉在地上了，伊倒地後之情形並不清楚，亦不
      知如何被送醫救等語（參見偵卷第十頁警訊筆錄、第三七頁正、反面偵訊筆錄
      、本院卷第二一、二二頁筆錄）、核與目擊證人甲○○結證稱：伊於九十年九
      月二日晚上九時十分許，騎乘機車由苗栗往公館方向行駛，行經苗栗縣公館台
      六線後汶公路與苗一二八線口時目擊一件車禍，當時駕駛ＭＥ─九五五七號自
      用小客車者，係伊國小同學庚○○，而騎乘機車之告訴人則與伊同向騎乘在前
      ，當時伊行進方向之號誌由紅燈轉換成綠燈，機車騎士即告訴人遂往前騎，忽
      然間，庚○○駕駛前述自小客車，從對向內側車道欲左轉至苗一二八線，因突
      然左轉出來，機車騎士見狀緊急煞車，伊見到該部機車輪胎打滑之後倒地，該
      部自小客車右後輪擦到該機車車主臉部，二車並沒有發生碰撞等語（參見偵卷
      第十八頁警訊筆錄、本院卷三六至四十頁、四二頁調查筆錄）均相符合。
（二）雖證人即被告胞妹己○○證述：車禍發生前，伊哥哥庚○○要左轉至苗一二八
      線，伊從車窗見到告訴人在十五公尺遠處騎車搖搖晃晃的，庚○○完成左轉後
      ，告訴人在距離伊車至少四．三公尺處倒地，伊遂告知庚○○下車查看有無可
      幫忙云云（參見本院卷七四、七五頁筆錄），因證人己○○係被告之胞妹，其
      證詞本即較易維護被告，參以被告自承車禍發生後，立即電知其父戊○○，核
      與證人戊○○證述：伊兒子庚○○本案車禍發生當晚，打電話給伊，伊不到五
      分鐘即到現場，當時傷者已送醫，警察則還未到，伊聽說兒子撞到人，很緊張
      ，伊妻子去醫院看傷者，伊則在現場等警察，並在警員到場後，看他們測繪、
      照相等語（參見本院卷七八、七九頁筆錄），則本案車禍若果如證人己○○所
  述，被告駕車離告訴人機車倒地處尚有四、五公尺遠，與被告僅係出於好心，
      始下車查看，並將被告送醫等語，被告在本案事故發生後，何需立即電知其父
      ？其父又為何會在警員到達現場前即已先行到場？其母又為何會趕往醫院探視
      告訴人？此均非見義勇為單純幫助人所會有之表現。而目擊證人甲○○於案發
      時，確實在現場目擊，除經其一再結證在卷外，並經證人戊○○證述：伊至現
      場後，有見到甲○○等語（參見本院卷八十頁筆錄），而證人即現場處理警員
      丙○○亦證述：本案車禍是由伊至現場處理，當時有民眾說，傷者倒下後，有
      碰到被告車右後輪，伊才特別將被告駕車右後輪胎拍照等語，雖無法證明當時
      陳述此車禍情節之民眾即證人甲○○，惟當時警員確實針對被告駕車右後輪拍
      照，此有車禍當晚當場拍攝之照片一幀附卷可參（附於偵卷第二三頁），足徵
      ，車禍發生後，確實有人目擊告訴人倒地後，有與被告前開駕車之右後輪擦碰
      到，並將該情告知事後到場之警員丙○○，警員遂拍照存證無訛，則證人己○○證述：告訴人在距離伊哥哥駕車至少四．三公尺處倒地云云，顯然與事實不
      符，應係迴護被告之詞，而不足憑採。因證人甲○○與被告係國小同學，此為
      被告所自承（參見本院卷二十頁），證人亦當庭表示與被告並無糾紛（參見本
      院卷三六頁筆錄），被告當庭亦未為否認，本案自以目擊證人甲○○前揭證詞
      為可採。而公訴檢察官認為：告訴人於本案交通事故發生後，就自己不利部分
      ，如所戴安全帽未確實扣上，倒地時安全帽即已先掉落，當時被告駕車不是很
      快等情，均能持平陳述，則告訴人就車禍發生過程之指訴，應可採信等語，亦
      屬有理，則告訴人指訴、及目擊證人甲○○證述：被告於通過後汶公路與苗一
      二八線交叉路口時，因見綠燈即突然左轉，未注意告訴人直行車亦自對向駛出
      ，應屬事實。此外並有道路交通事故調查報告表一份附卷可稽（其中該調查報
      告表事故現場圖將被告行進方向應係自台六線後汶公路內側車道左轉，誤繪成
      自外側車道左轉，業經證人即繪圖警員乙○○到庭更正說明在卷）。
（三）按汽車行駛至交岔路口，轉彎車應讓直行車先行，道路交通安全規則第一百零
      二條第六款定有明文。被告領有合格駕駛執照，此業經本院當庭勘驗無訛，其
      對於上揭規定，應當知稔，其於前揭時地駕車，自應遵守上開交通安全規定，
      且依道路交通事故調查報告表所示，當時夜間有照明、視距良好，並無不能注
      意情事，竟疏未注意左轉車應讓直行車先行，因見綠燈，即貿然左轉，告訴人
      騎乘機車，自對向直行駛來，見狀緊急煞車而失控倒地受傷，自有過失甚明。
      況本案經送請鑑定結果，亦認被告駕車有左轉車未讓直行車先行之過失，此有
      台灣省竹苗區車輛行車事故鑑定委員會於九十一年五月十三日以竹鑑字第九一
      ０五三０號函所附之鑑定意見一份在卷可參，則被告有左轉車未讓直行車先行
      行為，其就本件車禍之發生顯有過失甚明，其辯稱：車禍發生與伊無關，僅係
      出於好心助人云云，不足採信。而告訴人因見被告駕車突然左轉，受迫急踩煞
      車，因而失控倒地而受有左耳裂傷、右額三公分裂傷、頭頂部裂傷七公分、左
      肩右足挫擦傷、蜘蛛膜下出血等傷害，此有協和醫院出具之診斷證明書一份附
      卷可稽，告訴人傷害之結果係因被告之上開過失行為所致，且其傷害結果之發
      生與被告之過失行為間具有相當因果關係。本件事證明確，被告之犯行已經證
      明。至於告訴人亦有騎乘機車，疏未注意車前狀況，並隨時採取必要之安全措
      施，且應確實配戴安全帽之過失，因按刑法過失傷害罪，祇以加害人之有過失
      為致傷害之一原因為已足，不因被害人亦有過失而影響於犯罪之成立，但得審
      酌各方過失程度，為量刑輕重之標準（院字第六三一解釋參酌），則仍無涉於
      被告前述過失傷害犯行之認定，併此敘明。
二、核被告庚○○所為，係犯刑法第二百八十四條第一項前段過失傷害罪。爰審酌被
    告品行良好（此有臺灣高等法院被告全國前案紀錄表一份在卷可參）、被告及告
    訴人各自之過失程度、告訴人受傷情形、參以告訴本身未確實戴好安全帽對其所
    受傷害之影響、被告犯後未能坦承肇事經過，態度非佳，且迄未與告訴人成立和
    解等一切情狀，量處如主文所示之刑，並諭知易科罰金之折算標準。雖公訴人具
    體求處被告有期徒刑六月，惟本院審酌告訴人所受之傷害，多集中在頭部，與其
    未確車戴好安全帽甚有關係，綜合本案車禍被告之過失程度、告訴人所受傷害等
    情一切狀，仍認量處如主文所示之刑，已足資使被告知所警愓，附此敘明。
據上論斷，應依刑事訴訟法第二百九十九條第一項前段，刑法第二百八十四條第一項
前段、第四十一條第一項前段，罰金罰鍰提高標準條例第一條段、第二條，判決如主
文。
本案經檢察官黃棋安到庭實行公訴。
中      華      民      國    九十一  年      八        月    二十七    日
                                    臺灣苗栗地方法院刑事第二庭
                                        法  官  黃  賢  婷
右正本證明與原本無異。
如不服本判決，應於判決送達後十日內向本院提出上訴狀( 應附繕本 )，上訴於
臺灣高等法院台中分院。
                                        書記官  陳  文  聰
中      華      民      國    九十一  年      八      月      二十七    日
附錄法條
刑法第二百八十四條
因過失傷害人者，處六月以下有期徒刑、拘役或五百元以下罰金，致重傷者，處一年
以下有期徒刑、拘役或五百元以下罰金。
從事業務之人，因業務上之過失傷害人者，處一年以下有期徒刑、拘役或一千元以下
罰金，致重傷者，處三年以下有期徒刑、拘役或二千元以下罰金。
